【裁判字號】    98,訴,27
【裁判日期】    990129
【裁判案由】    殺人未遂等
【裁判全文】
臺灣澎湖地方法院刑事判決                98年度訴字第27號
公  訴  人  臺灣澎湖地方法院檢察署檢察官
被      告  丙○○
選任辯護人  黃見志律師
上列被告因殺人未遂等案件，經檢察官提起公訴（98年度偵字第439號）
，本院判決如下：
    主  文
丙○○殺人未遂，累犯，處有期徒刑肆年。
    事  實
一、丙○○前因搶奪、傷害、妨害自由、違反毒品危害防制條例
    等案件，分別經法院判處有期徒刑2年、4年6月、6月、8月
    確定，經定執行刑為有期徒刑7年4月，嗣減為有期徒刑4年8
    月，於97年12月17日執行完畢（97年2月5日因縮短刑期假釋
    出獄），仍不知悔改，緣因甲○○不滿丙○○使用其行動電
    話過久，產生高額之通話費用，而於98年6月12日下午16時
    20分許，邀約丁○○前往澎湖縣馬公市前寮里5鄰53-2號丙○○之住處二樓，欲與丙○○理論。甲○○與丙○○於一言
    不合之情形下，與丁○○基於傷害之犯意，出手毆打丙○○
    ，並持預先攜帶之檳榔刀一把砍殺丙○○，適乙○○（丙○○之父）自外返家，見丙○○與甲○○、丁○○二人發生爭
    執暨扭打情狀後，亦基於傷害之犯意，持鐮刀砍殺甲○○，
    丙○○嗣亦基於傷害之犯意，持相同之鐮刀，砍殺甲○○及
    丁○○的手部，致丙○○受有左手腕挫傷、右手第四指挫傷
    、左小腿割傷、顏面部挫傷合併喉部挫傷等傷害；丁○○受
    有左手食指切割傷合併肌腱斷裂、右手背切割傷合併肌腱斷
    裂、右手第五掌骨開放性骨折之傷害；甲○○則受有臉部撕
    裂傷、右腋、右手背、左肘、左前臂、左手背深部撕裂傷併
    肌腱與神經斷裂、左側遠端肱骨骨折等傷害（甲○○、丁○○、乙○○、丙○○被訴共同傷害部分業經本院為不受理判
    決）。丁○○、甲○○遭乙○○、丙○○砍傷後，即欲迅速
    逃離丙○○住處，丙○○明知人體腹部有許多重要臟器，若
    遭砍傷可能導致大出血併死亡之結果，仍基於不違背其本意
    之殺人故意，先在屋內樓梯處持前開鐮刀追及甲○○朝其腹
    部刺一刀，旋即又在屋外前方大馬路下坡處追趕上甲○○，
    持前開鐮刀朝甲○○之腹部猛刺數刀，甲○○受創後倒臥現
    場，並因而受有腹部穿刺傷、大腸穿孔及出血性休克等傷害
    ，嗣警據報趕抵現場，並將甲○○送醫救治後，甲○○始倖
    免於難。又案發後由乙○○通知警方到場處理，丙○○在警
    方尚未查出嫌疑犯身分前，主動向警方自首承認犯罪，並接
    受裁判，且扣得作案鐮刀1把。
二、案經澎湖縣政府警察局馬公分局報請臺灣澎湖地方法院檢察
    署檢察官偵查起訴。
    理  由
甲、程序方面：
一、按被告以外之人於審判外之陳述雖不符刑事訴訟法第159 條
    之1至之4等條文之規定，而經當事人於審判程序同意作為證
    據，法院審酌該言詞陳述或書面陳述作成時之情況，認為適
    當者，亦得為證據；當事人、代理人或辯護人於法院調查證
    據時，知有刑事訴訟法第159條第1項不得為證據之情形，而
    未於言詞辯論終結前聲明異議者，視為有前項之同意，刑事
    訴訟法第159條之5亦定有明文。本件同案被告丁○○、乙○○於警訊時所為之陳述，其性質雖屬傳聞證據，惟並無符合
    刑事訴訟法第159條之1至之4等前四條之情形，但其等所為
    之上開警詢筆錄，本院審理時予以提示並告以要旨，且各經
    檢察官及被告表示意見，當事人已知上述筆錄屬傳聞證據，
    且均未於言詞辯論終結前對該等筆錄之證據能力提出異議，
    依上開規定，其等之證言，已擬制同意其有證據能力。
二、按被告以外之人於偵查中向檢察官所為陳述，除顯有不可信
    之情況者外，得為證據，刑事訴訟法第159條之1第2項定有
    明文。查本件同案被告丁○○、甲○○、乙○○於檢察官偵
    查所述，並無證據顯示檢察官在偵查時有不法取供之情形，
    亦查無證據顯示上開供述有顯不可信之情況，依上開說明，
    其於偵查中之供述具有證據能力。
乙、實體方面：
一、訊據被告丙○○對於前揭時地持鐮刀砍殺甲○○，致甲○○
    受有腹部穿刺傷、大腸穿孔及出血性休克等傷害之事實均坦
    承不諱，核與被害人甲○○指述情節相符，並經證人即同案
    被告丁○○於偵查及本院審理時證述屬實，且有三軍總醫院
    澎湖分院診斷證明書、現場照片、現場平面圖附卷可證，復
    有鐮刀1把扣案可佐，堪信為實。惟被告矢口否認有何殺人
    未遂犯行，辯稱當天因甲○○手持鐮刀，伊將刀子搶下後，
    因房間很暗失控砍到甲○○的腹部，並無殺人犯意云云。
二、經查：
（一）被告丙○○與被害人甲○○發生衝突之源起，乃因被害人
      甲○○先偕同丁○○至被告丙○○住處理論，並共同出手
      毆傷丙○○，嗣丙○○父親乙○○返家見狀後，即先持鐮
      刀砍殺甲○○，被告丙○○嗣亦持鐮刀行兇等情，業經被
      告丙○○、同案被告丁○○、被害人甲○○陳述明確互核
      一致，並有署立澎湖醫院診斷證明書、受傷照片等附卷可
      佐，是被告丙○○在遭受被害人挑釁毆傷後，因一時氣憤
      而萌生殺人犯意，應與常情無違。
（二）被告丙○○雖辯稱因為當時房間昏暗故不知砍殺甲○○何
      處云云，然丙○○於警訊時曾自承：「...我聽到後就拿
      我搶到的鐮刀往甲○○手部砍下，甲○○被我砍到後想跑
      就從樓梯摔落至一樓，我追上甲○○後，在一樓樓梯入口
      處再以鐮刀砍向甲○○肚子一刀，然後甲○○受傷害就跑
      出我家至他的停車處....甲○○是往我家前方大馬路方向
      逃跑，當我在大馬路下坡處追上甲○○後我再拿鐮刀砍他
      肚子（幾刀我忘記），然後他就倒在地上.....」等語，
      同案被告丁○○則於本院審理時供稱：「...我在樓梯時
      候，聽到乙○○說給他死，後來我的手就被刀子砍到，我
      沒有看清楚何人殺我，我就趕快逃命，當時我手受傷沒有
      辦法發動摩托車，甲○○也跟著衝出來，但是丙○○也拿
      著刀子砍甲○○，我後來跑到三總分院急診室請他們幫我
      們報警」等語，再觀諸卷附現場照片顯示：案發當時天色
      尚明，案發地點即被告住處二樓樓梯有血跡、被害人倒臥
      在被告住所前方大馬路下坡處，足證被告當時係在被害人
      甲○○逃跑過程中自後持刀追殺，並分別在住所樓梯以及
      大馬路上砍殺被害人，並非如被告所辯係在雙方爭執當中
      於屋內砍殺被害人，故被告當時對於所刺殺部位為被害人
      腹部應知之甚詳，竟仍在被害人倉皇逃跑已無反擊能力之
      情況下，持刀追殺，並朝向人體重要臟器部位即腹部砍殺
      ，其有殺人犯意實甚為明顯。
（三）被害人遭被告持刀砍傷後，隨即送往國軍澎湖醫院急救，
      診斷為「腹部穿刺殺合併休克」，病情危及，經主治醫師
      開立病危通知單並進行剖腹探查、併胃、大腸穿孔修補術
      及撕裂傷傷口縫合等手術後，於98年6月16日轉入一般病
      房，於98年6月23日接受開放性復位術，98年6月25日日出
      院等情，分別有國軍澎湖醫院診斷證明書、病危通知單可
      佐，足證被害人遭被告殺傷後傷勢甚重，已危及性命，則
      被告當時下手之重應可想見。
（四）殺人與傷害之區別，端視加害人有無殺意為斷，加害人所
      持兇器及被害人受傷部位是否致命要害及其傷痕之多寡、
      輕重情形，均得作為審究其有無殺意之參考資料。而由被
      告遭被害人挑釁毆傷後，隨即持刀追殺被害人，可知被告
      顯係決意攻擊被害人以為報復；又被害人已無抵抗能力倉
      皇逃離，被告仍持足以奪人性命之鐮刀追殺，對被害人腹
      部之重要部位砍下，且下手極重，依本件情形綜合判斷，
      實難謂被告無殺人之決心。
（五）綜上所述，被告所辯，應屬事後卸責之詞，不足採信，渠
      前揭罪嫌，洵堪認定。
三、核被告所為，係犯刑法第271條第2項、第1項之殺人未遂罪
    。又被告曾於前因搶奪、傷害、妨害自由、違反毒品危害防
    制條例等案件，分別經法院判處有期徒刑2年、4年6月、6
    月、8月確定，經定執行刑為有期徒刑7年4月，嗣減為有期
    徒刑4年8月，於97年12月17日執行完畢（97年2月5日因縮短
    刑期假釋出獄）之事實，有台灣高等法院被告前案記錄表附
    卷可稽，其於5年內再犯本件有期徒刑以上之本罪，為累犯
    ，應加重其刑1/2 。又被告已著手於殺人犯罪行為之實行而
    不遂，為未遂犯，爰依刑法第25條第2項之規定減輕其刑；
    又被告於案發後員警到場處理時，當場表明自己殺人，此據
    現場處理員警蔡神四以電話向本院說明無誤，有公務電話記
    錄在卷可佐，被告既對於尚未發覺之犯罪向警員自首，應依
    刑法第62條前段之規定減輕其刑，爰遞減之。上述加重、減
    輕應先予加重後遞減之。爰審酌被告前科累累、素行不良，
    惟本案起因為被害人挑釁及毆打被告，被告始憤而行兇，以
    及被害人傷勢嚴重，但被告犯後已坦承犯行，並與被害人達
    成和解，及其智識程度、犯罪情節等一切情狀，依法量處如
    主文所示之刑。又扣案之鐮刀因無證據證明係被告所有，且
    非違禁物，故不予宣告沒收，附此敘明。
據上論斷，應依刑事訴訟法第299條第1項前段，刑法第271條第1
、2項、第25條第2項、第47條第1項、第62條前段，判決如主文
。
本案經檢察官陳頤安到庭執行職務
中    華    民    國    99    年    1     月    29    日
                  刑事庭  審判長法  官  管安露
                                法  官  陳順輝
                                法  官  李宛玲
以上正本證明與原本無異。
如不服本判決應於收受判決後10日內向本院提出上訴書狀，並應
敘述具體理由；其未敘述上訴理由者，應於上訴期間屆滿後20日
內向本院補提理由書(均須按他造當事人之人數附繕本)「切勿逕
送上級法院」。
中    華    民    國    99  年    1    月    29    日
                                書記官  林德盛
附錄本件判決論罪科刑法條：
刑法第271條第1、2項：
殺人者，處死刑、無期徒刑或 10 年以上有期徒刑。
前項之未遂犯罰之。

司法院資訊處製作；財團法人民間司法改革基金會備份。
